【裁判字號】    94,訴,1799
【裁判日期】    950309
【裁判案由】    違反稅捐稽徵法等
【裁判全文】
臺灣臺中地方法院刑事判決      九十四年度訴字第一七九九號
公  訴  人  臺灣臺中地方法院檢察署檢察官
被      告  戊○○
                    樓
上列被告因違反稅捐稽徵法等案件，經檢察官提起公訴（九十四
年度偵緝字第七０六號），本院判決如下：
    主    文
戊○○無罪。
    理    由
一、公訴意旨略以：被告戊○○於民國八十九年間擔任巨豐生化
    科技有限公司（下稱巨豐公司，設台中市○○路○段二四一
    號十九樓之九）之股東，並為該公司實際執行業務之人，負
    有據實製作扣繳暨免扣繳憑單（下稱扣繳憑單）及申報營利
    事業所得稅之義務。其明知告訴人己○○於八十九年間並未
    在巨豐公司任職，亦未向該公司領取任何薪資所得，竟以不
    正當方法為巨豐公司逃漏營利事業所得稅，而於九十年間申
    報營利事業所得稅截止日前之某日，委由不知情之會計師甲○○，將告訴人曾於八十九年度自巨豐公司受領資新台幣（
    下同）五十一萬八千四百元之不實事項，登載在其業務上所
    作成之告訴人八十九年度扣繳憑單上，再由不知情之甲○○
    持上開內容不實之扣繳憑單及營利事業所得稅結算申報書，
    向財政部臺灣省中區國稅局申報巨豐公司八十九年度營利事
    業所得稅，致財政部國稅局將此不實薪資資料登載於該年度
    告訴人個人所得資料上，並據以向告訴人課徵八十九年度此
    部份薪資之所得稅，足生損害於告訴人及稅捐機關對於稅額
    核課之正確性，嗣經財政部台灣省中區國稅局函催告訴人補
    繳該八十九年度此部分所得稅時，始為告訴人發覺上情加以
    舉發，因認被告涉有刑法第二百十六條、第二百十五條之行
    使業務上登載不實之文書及稅捐稽徵法第四十七條第一款、
    第四十一條之商業負責人以不正當方法逃漏稅捐等罪嫌。
二、按犯罪事實應依證據認定之，無證據不得認定犯罪事實；又
    不能證明被告犯罪者，應諭知無罪之判決，刑事訴訟法第一
    百五十四條第二項、第三百零一條第一項分別定有明文。次
    按告訴人之告訴，係以使被告受刑事訴追為目的，是其陳述
    是否與事實相符，仍應調查其他證據以資審認；且認定犯罪
    事實所憑藉之證據，無論為直接證據或間接證據，其為訴訟
    上之證明時，均須達於一般之人不至有所懷疑，而得確信其
    為真實之程度，始得據為有罪之認定，倘未達此程度，而有
    合理性之懷疑存在時，即無從遽為有罪之確信；以上亦各有
    最高法院五十二年台上字第一三００號、七十六年台上字第
    四九八六號之判例意旨可參。
三、公訴意旨認定被告戊○○涉有前述刑法之偽造文書及稅捐稽
    徵法之逃漏稅捐等罪嫌，無非是以告訴人之指訴、證人丙○○與甲○○之證述，及卷附之巨豐公司變更登記表一份、巨
    豐公司八十九年度一至十二月薪資、加班及伙食津貼印領清
    冊（甲）影本一份、財政部臺灣省中區國稅局黎明稽徵所九
    十三年八月二日中區國稅黎明一字第０九三００三五二九九
    號函所檢送巨豐公司八十九年度營利事業所得稅結算申報資
    料影本十一紙、財政部臺灣省中區國稅局大屯稽徵所九十一
    年七月十九日中區國稅大屯徵字第０九一００一六九三八號
    函所檢送告訴人八十九年度綜合所得稅核定通知書影本一份
    等證據方法為憑。惟訊據被告雖不爭執於八十九年間在巨豐
    公司任職，但堅決否認涉有上述罪嫌，辯稱：他實際上並無
    投資巨豐公司，也無以其他方式出資，該公司實為案外人陳
    展謀所經營，關於申報營利事業所得稅及員工之扣繳憑單等
    事務則應係案外人陳展謀、乙○○（即吳青憶）及證人丙○○等人所負責，八十九年間，他受巨豐公司指派前往大陸地
    區尋找合作廠商，此方係其負責之業務，至巨豐公司於八十
    九年間有無雇用告訴人，他並不清楚，不解何以須就巨豐公
    司申報不實之行為負責等語。
四、經查：
    (一)告訴人己○○於八十九年間並未在巨豐公司任職，不識案
      外人乙○○、陳展謀與巨豐公司其他股東丁右恒、林天成
      、陳素梅及證人丙○○、被告等人，事前不知被該公司列
      為員工，製發八十九年度之扣繳憑單，並據以申報該公司
      八十九年度之營利事業所得稅；後於九十一年間接獲財政
      部臺灣省中區國稅局大屯稽徵所函送之八十九年度綜合所
      得稅核定通知書，稱其於八十九年間有任職於巨豐公司之
      薪資所得未依規定辦理結算申報；及巨豐公司方面確有製
      作八十九年度一至十二月薪資、加班及伙食津貼印領清冊
      （甲）一份，以告訴人於八十九年間曾在該公司任職領有
      五十一萬八千四百元列為扣繳稅額，申報該公司八十九年
      度之營利事業所得稅等事實，業據告訴人於本院審理時具
      結證明在卷（見本院卷第六三－六八頁），並有財政部臺
      灣省中區國稅局大屯稽徵所九十一年七月十九日中區國稅
      大屯徵字第０九一００一六九三八號函（附於九十三年度
      他字第一一八０號卷內）、告訴人之八十九年度綜合所得
      稅核定通知書一件、巨豐公司八十九年度一至十二月薪資
      、加班及伙食津貼印領清冊（甲）影本一份、財政部臺灣
      省中區國稅局黎明稽徵所九十三年八月二日中區國稅黎明
      一字第０九三００三五二九九號函所檢送巨豐公司八十九
      年度營利事業所得稅結算申報資料影本十一紙（以上見九
      十三年度發查偵字第一六號卷第六、十二、十五－二六頁
      ）等附卷可證。
    (二)又八十九年間，巨豐公司登記之負責人係案外人乙○○（
      原名吳青憶），當時該公司之股東計有吳青憶、丁幼恒、
      林天成、嚴楷、陳素梅及被告等人之事實，有該公司之變
      更登記表影本一份在卷足憑（見九十三年度發查偵字第一
      六號卷第七－九頁）。案經偵查後，檢察官以證人即巨豐
      公司之職員丙○○於警詢時所陳述：該公司稅務均為股東
      即被告將資料交付會計師，據會計師稱告訴人之薪資印領
      清冊亦係被告親自填寫所交付申報等語，及證人即會計師
      甲○○所證述：巨豐公司自設立時起即委託證人之事務所
      報稅、記帳，八十九年度之報稅資料由被告或丙○○所交
      付，他已無法確認，但乙○○從無直接將報稅資料交付給
      他等語，而認巨豐公司中申報告訴人八十九年度工資所得
      之實際行為人應係被告或丙○○，而非乙○○，因予乙○○不起訴處分確定等情節，亦有九十三年度發查偵字第一
      六號不起訴處分書在卷可參。
    (三)今公訴人復以證人丙○○、甲○○之證詞，而認即係被告
      在前述業務上所作成之薪資印領清冊不實登載載告訴人於
      八十九年度領薪五十一萬八千四百元，並製發扣繳憑單，
      且據以申報該公司八十九年度之營利事業所得稅，此固為
      合理之懷疑。惟查：證人丙○○雖於檢察官訊問時，陳述
      巨豐公司八十九年度之員工繳稅資料乃被告交付會計師甲○○（見九十三年度他字第二二七七號卷第九－十頁），
      然證人甲○○於檢察官訊問時，係具結證稱：由於與他聯
      絡者有被告及丙○○，故他無法確認巨豐公司八十九年度
      報稅資料為何人所交付等語（見九十三年度發查偵字第一
      六號卷第三０頁），並未呼應丙○○之證詞而肯定確係被
      告所交付，則基於合理之懷疑，被告未必即為交付之人；
      況應負前開偽造文書、逃漏稅捐之罪責者，理應係實際執
      行巨豐公司業務，而決定、實施前揭虛偽登載及不實申報
      行為之人或其共犯，而此等行為人恐未必即當然等同於交
      付報稅資料之人。
    (四)再者，證人丙○○於本院審理時，於具結後證稱：他在巨
      豐公司內負責雜務之工作，該公司登記之負責人雖為其妻
      乙○○，但公司業務包括所有稅務、申請貸款等事項，實
      由陳展謀及被告負責，乙○○並未執行任何業務；又陳展
      謀乃其母改嫁之丈夫，他曾與陳展謀同住，陳展謀並有與
      其母生下一子，因此他才使其妻暫時登記為巨豐公司之負
      責人，但陳展謀曾表示待巨豐公司之機器運送至大陸地區
      ，營運順利後，將會更換負責人；至於該公司與大陸山東
      之工廠接洽時，真正接洽之人為被告，台灣方面則由陳展
      謀負責聯絡；另乙○○於被告前往大陸山東地區接洽廠務
      時，曾到巨豐公司，坐在公司內接電話；且陳展謀及被告
      曾經向他表示，希望他能提供親友資料給該公司報稅之用
      ，其後如須繳稅，公司方面將會負責等語（見本院卷第五
      五－六一頁）。此外，證人甲○○亦有於本院審理時，到
      庭具結證述如下：巨豐公司自八十七年間設立時起，即由
      他為該公司記帳、申報稅務，至九十二年間止，上述期間
      內，一開始係由陳展謀委託辦理，後來由被告或證人丙○○交付公司發票、報稅資料，在被告及證人丙○○負責交
      付之期間內，起初是被告負責交付，中間為被告及丙○○
      交替，其後均為丙○○所交付，至其間區隔時點，他已不
      復記憶，且巨豐公司八十九年度之薪資印領清冊為何人所
      交付，他也無法確定；陳展謀於上述期間內，一直都有到
      他事務所談及該公司之帳務問題，而被告及丙○○除交付
      會計資料外，不曾為其他事務前往其事務所，另乙○○也
      曾到他事務所接洽業務，但接洽何事，他已不記得（見本
      院卷第一二二－一二六頁）。綜觀上述丙○○及甲○○之
      證詞後，不能否認應有非股東之陳展謀實際負責巨豐公司
      之營運，丙○○與陳展謀之間並有特殊之親誼存在，致其
      願由配偶乙○○出任為負責人，乙○○復似非單純之登記
      名義人，丙○○且與被告相同，均有交付申報資料給甲○○之行為；則陳展謀雖履經本院傳拘無著，而無法再予調
      查，然根據上述事證加以判斷後，顯然前開偽造文書、逃
      漏稅捐之真正行為人，已難以斷定必為被告無誤。
    (五)復承前述，由於被告並非唯一可能涉嫌之行為人，甚至有
      非股東卻實際經營巨豐公司業務之陳展謀存在，故即便丙○○先到案接受司法調查而始終指稱應即係被告所為云云
      ，也不當然較諸被告前開無罪之辯解可信。又除證人丙○○之證詞外，本件尚無其他積極適合之證據可認被告確已
      構成前述罪名，故應予被告有利之判斷。
五、綜合前述，檢察官指稱被告涉嫌偽造文書及逃漏稅捐等罪嫌
    ，雖非無據，然經本院調查之結果，因尚無法認定被告已構
    成上開犯罪而至無所懷疑之程度，乃基於罪疑唯輕，論知被
    告無罪之判決。
六、由於本件應諭知被告無罪之判決，故九十四年度偵字第八九
    一五號所移送併辦：被告尚以前述相同之手法，虛列告訴人
    丁○○之薪資所得，以逃漏稅捐之部分，即無由構成連續犯
    之裁判上一罪關係，而應退由檢察官另行卓處。
據上論斷，應依刑事訴訟法第三百零一條第一項，判決如主文。
中    華    民    國    95    年    3     月    9     日
                  刑事第十二庭  審判長法  官  王鏗普
                                      法  官  唐敏寶
                                      法  官  莊深淵
上正本證明與原本無異。
如不服本判決，應於送達後十日內向本院提出上訴狀（須附繕本
），上訴於台灣高等法院台中分院。
                                      書記官  何惠文
中    華    民    國    95    年    3     月    9     日


司法院資訊處製作；財團法人民間司法改革基金會備份。
